【裁判字號】    97,台上,3883
【裁判日期】    970814
【裁判案由】    違反毒品危害防制條例等罪
【裁判全文】
最高法院刑事判決            九十七年度台上字第三八八三號
上  訴  人  甲○○
選任辯護人  劉宇堂律師
上  訴  人  己○○
選任辯護人  李蒼棟律師
上  訴  人  乙○○
            丙○○
                    （
            丁○○
                    號
            戊○○
上列上訴人等因違反毒品危害防制條例等罪案件，不服台灣高等
法院中華民國九十七年五月二十九日第二審判決（九十六年度矚
上訴字第一五號，起訴案號：台灣宜蘭地方法院檢察署九十六年
度偵字第二四四、六九九號），提起上訴，本院判決如下：
    主  文
上訴駁回。
    理  由
一、甲○○、乙○○、己○○、丁○○、戊○○部分：
按刑事訴訟法第三百七十七條規定，上訴於第三審法院，非以判
決違背法令為理由，不得為之。是提起第三審上訴，應以原判決
違背法令為理由，係屬法定要件。如果上訴理由書狀並未依據卷
內訴訟資料，具體指摘原判決不適用何種法則或如何適用不當，
或所指摘原判決違法情事，顯與法律規定得為第三審上訴理由之
違法情形，不相適合時，均應認其上訴為違背法律上之程式，予
以駁回。本件原審經審理結果，認為上訴人甲○○、乙○○二人
共同製造第二級毒品甲基安非他命，上訴人丁○○、己○○、戊
○○幫助製造第二級毒品甲基安非他命犯行明確，因而維持第一
審均論處甲○○、乙○○共同製造第二級毒品罪刑（依序分別處
有期徒刑十年、九年），均論處丁○○、己○○、戊○○幫助製
造第二級毒品罪刑（丁○○累犯，依序分別處有期徒刑四年二月
、四年、四年）之判決，駁回上訴人等五人在第二審關於此等部
分之上訴，已詳敘調查、取捨證據之結果及憑以認定犯罪事實之
心證理由。並就上訴人等否認犯行之供詞及其等所辯各語認非可
採，予以論述。就形式上觀察，原判決要無足以影響判決結果之
違法情形存在。甲○○上訴意旨略稱：(一)、張國彬於民國九十六
年一月二十三日之警詢筆錄並未指明究竟有哪些人動手操作，是
否五個人一起動手？或者有工作分配？此一關鍵事實足以影響甲
○○有無參與製造毒品之認定，原判決自有應於審判期日調查之
證據未予調查之違法。(二)、甲○○在其他人製造毒品期間，只擔
任載運人員、原料、購買便當飲料及把風工作，並未參與攪拌、
調配原料或製造安非他命之犯行，原判決誤認甲○○有參與製造
毒品之犯行，亦有違法云云。乙○○上訴意旨略稱：(一)、原判決
認定乙○○參與九十五年十二月三十一日晚上起至九十六年一月
五日之犯行，與其他事實之記載互相矛盾。(二)、原判決事實欄並
未敘明乙○○與張國彬等人之犯意聯絡起於何時，理由內雖加說
明，但已失其依據。(三)、依張國彬、翁宗銘之證言可知，乙○○
根本未參與九十六年一月五日製造安非他命之過程，原判決竟誤
認之，且未說明張國彬、翁宗銘之證言何以不可採之理由，亦屬
判決不備理由。(四)、原判決將乙○○參與九十六年一月七日之未
遂行為，誤認為既遂，且對有利於乙○○之相關證人之證言及鑑
驗結果何以不足採並未敘明理由，亦有理由不備之違誤。丁○○
上訴意旨略稱：丁○○涉案之時間上，僅係未遂犯，原判決誤認
為既遂犯，自屬違法云云。己○○上訴意旨略稱：九十六年一月
七日張國彬等人係在二十一時三十分以後才開始製造甲基安非他
命，在翌日凌晨二時三十分即遭警查獲，並非如原審所指係於九
十六年一月七日下午開始製造毒品。張國彬等人僅五小時並無法
完成製造甲基安非他命。故有應於審判期日調查之證據未予調查
之違法云云。戊○○上訴意旨略稱：原判決僅依共同被告甲○○
、丁○○之證述及戊○○偵查中之供述，並無其他補強證據，遽
認戊○○有幫助製造二級毒品之犯行，自屬違法。惟查：(一)、共
同實行犯罪行為之人，在合同意思範圍以內，各自分擔犯罪行為
之一部，相互利用他人之行為，以達其犯罪之目的者，即應對於
全部所發生之結果，共同負責；至共同正犯間共同實行犯罪行為
之原因關係為何，則非所問。原判決對於甲○○、乙○○二人如
何與丙○○、張國彬、翁宗銘、何志富、綽號「阿草」之成年人
為共同犯罪之謀議，及分擔犯罪行為之實行，已於事實內詳加認
定；而其彼此間於如何分工及由何人操作，均不影響於其等應負
之共同責任。甲○○上訴意旨指摘原判決未查明如何工作分配、
何人動手操作及其僅擔任載運人員、原料、購買便當飲料及把風
工作，並未參與攪拌、調配原料或製造安非他命之犯行云云，並
未依卷內訴訟資料為具體之指摘，要難謂為合法之第三審上訴理
由。(二)、原判決認定乙○○參與九十六年一月五日之犯行，與其
他事實之記載，核無互相矛盾之處，且原判決於事實內已記載乙
○○於九十六年一月四日經張國彬邀約而參與製造第二級毒品之
犯行，尚難謂原判決事實未記載乙○○與張國彬等人之犯意聯絡
時間，原判決依翁宗銘於偵查中、第一審之證述及甲○○於第一
審之證述，據以認定乙○○參與九十六年一月五日製造安非他命
之過程，核無違背證據法則，亦無判決不備理由之違法。乙○○
其餘上訴意旨，對原判決究竟如何違背法令，未依卷內訴訟資料
為具體之指摘，徒憑己意，就屬原審採證認事職權之適法行使，
及原判決已經調查說明事項，任意指摘為違法，或重為單純事實
上之爭辯，自不足據以辨認原判決已具備違背法令之形式要件。
(三)、丁○○及己○○之上訴意旨，僅空泛指摘原判決不當，均未
依據卷內資料為具體之指摘，亦不足據以辨認原判決已具備違背
法令之形式要件，均難認係適法之第三審上訴理由。(四)、刑事訴
訟法第一百五十六條第二項規定：被告或共犯之自白，不得作為
有罪判決之唯一證據，仍應調查其他必要之證據，以察其是否與
事實相符。立法旨意乃在防範被告或共犯自白之虛擬致與真實不
符，故對自白在證據上之價值加以限制，明定須藉補強證據以擔
保其真實性。所謂補強證據，係指除該自白本身之外，其他足以
證明該自白之犯罪事實確具有相當程度真實性之證據而言，所補
強者，非以事實之全部為必要，祇須因補強證據之質量，與自白
之相互利用，足使犯罪事實獲得確信者，即足當之。原判決不僅
依甲○○於警詢、第一審之陳述及丁○○於第一審之證述，據以
認定戊○○在把風時已知悉鐵皮屋內係製造甲基安非他命，再依
戊○○於偵查中之供述及甲○○於第一審審理期間經警借提到現
場指明戊○○之把風位置與丁○○之陳述，憑以認定戊○○知悉
其把風者為製造甲基安非他命之工廠，自與證據法則無違。原判
決既非僅依共同被告甲○○、丁○○之證述及戊○○偵查中之供
述為唯一之論罪依據，仍有其他補強證據為佐，戊○○上訴意旨
，指摘原判決不當，顯與卷內訴訟資料不相適合，自非適法之第
三審上訴理由。綜上所述，應認上訴人等五人之上訴均為違背法
律上之程式，予以駁回。
二、丙○○部分：
查第三審上訴書狀，應敘述上訴之理由，其未敘述者，得於提起
上訴後十日內補提理由書於原審法院，已逾上述期間，而於第三
審法院未判決前仍未提出上訴理由書狀者，第三審法院應以判決
駁回之，刑事訴訟法第三百八十二條第一項、第三百九十五條後
段規定甚明。上訴人丙○○不服原審駁回其在第二審上訴之判決
，於九十七年六月十八日提起上訴，並未敘述理由，迄今逾期已
久，於本院判決前仍未提出，依上開規定，丙○○之上訴自非合
法，應予駁回。
據上論結，應依刑事訴訟法第三百九十五條，判決如主文。
中    華    民    國  九十七  年    八    月   十四   日
                      最高法院刑事第十二庭
                          審判長法官  石  木  欽
                                法官  陳  世  淙
                                法官  洪  佳  濱
                                法官  林  俊  益
                                法官  林  茂  雄
      本件正本證明與原本無異
                                      書  記  官
中    華    民    國  九十七  年    八    月  二十六  日
                                                     m


司法院資訊處製作；財團法人民間司法改革基金會備份。
